【裁判字號】    97,訴,566
【裁判日期】    970709
【裁判案由】    搶奪等
【裁判全文】
臺灣雲林地方法院刑事判決               97年度訴字第566號
公  訴  人  臺灣雲林地方法院檢察署檢察官
被      告  庚○○
                      之17
                    （現於臺灣雲林看守所羈押中）
上列被告因搶奪等案件，經檢察官提起公訴（97年度偵字第1651
號），嗣因被告就被訴事實為有罪之陳述，經本院合議庭裁定由
受命法官獨任適用簡式審判程序審理，判決如下：
    主  文
庚○○所犯如附表所示之罪，各處如附表所示之刑，應執行有期
徒刑參年肆月，扣案鑰匙壹支沒收。
    事  實
一、庚○○前因竊盜案件，經本院以94年度虎簡字第406 號判處
    有期徒刑4 月，上訴後因撤回上訴而告確定；又因侵占案件
    ，經臺灣嘉義地方法院以94年度嘉簡字第1301號判處有期徒
    刑4 月確定，上開2 案再經定應執行刑為有期徒刑7 月確定
    。其復因搶奪及違反毒品危害防制條例等案件，經本院以95
    年度訴字第454 號、95年度六簡字第516 號，分別判處有期
    徒刑1 年及3 月確定；再因竊盜案件，經臺灣彰化地方法院
    以95年度易字第1112號判處有期徒刑9 月確定，上開3 案再
    經定應執行刑為有期徒刑1 年10月確定，嗣分別經裁定減刑
    後，又另定應執行刑為有期徒刑11月確定。前揭各案接續執
    行，甫於民國96年11月12日執行完畢。詎其仍不知悔改，復
    分別為下列行為：
  (一)庚○○意圖為自己不法之所有，於97年1 月4 日下午3 時8
    分許，騎乘向綽號「阿德仔」之不知情之友人借得之機車，
    行經雲林縣斗六市○○路與鎮北路口時，見己○○1 人手持
    皮包由鎮北路逆向往明德北路方向徒步行走，即逆向騎車尾
    隨己○○，並趁其不注意之際，自後方出手搶奪己○○所有
    之皮包1 個（內有現金約新臺幣【下同】1 萬8 千元、身分
    證、健保卡各1 張、合作金庫銀行提款卡2 張、存摺3 本、
    中國信託銀行提款卡1 張、印鑑3 枚等物），得手後，旋騎
    車逃逸，並將搶得之現金花用殆盡，其餘物品則丟棄在施瓜
    寮橋下溪河。
  (二)庚○○夥同丙○○及不詳姓名、年籍、綽號「阿期」之成年
    男子（下稱「阿期」，另案偵查中），共同基於意圖為自己
    不法所有之犯意聯絡，於同年3 月25日凌晨2 時許，由「阿
    期」駕駛車號不詳之貨車搭載庚○○及丙○○，並由丙○○
    攜帶客觀上足以對人之生命、身體安全構成威脅、可供兇器
    使用之金屬扳手1 支，共同前往雲林縣林內鄉○○村○○○
    道公用籃球場，持上開扳手拆卸籃球架滾輪2 組而竊取得手
    後，載離現場，並交由丙○○變賣得款約1 千6 百元，再朋
    分花用殆盡。
  (三)庚○○、丙○○及「阿期」等3 人另共同基於意圖為自己不
    法所有之犯意聯絡，於同年3 月26日晚上11時30分許，由「
    阿期」駕駛車牌號碼3917-MA 號自用小貨車（係戊○○所有
    ，於同日晚上在雲林縣斗六市鎮○里○○街765 號前失竊，
    此部分犯行未據起訴），搭載庚○○與丙○○，並由丙○○
    攜帶客觀上足以對人之生命、身體安全構成威脅、可供兇器
    使用之老虎鉗及破壞剪各1 支，及供犯罪所用之手電筒2 支
    、手套1 雙等工具，共同前往雲林縣林內鄉○○村○○路15
    號「豐泰企業股份有限公司」（下稱豐泰公司）所有之廢棄
    廠房（即原「國星鞋廠」），以踰越水泥圍牆及持上開破壞
    剪剪斷圍牆大門門鎖之安全設備之方式，無故侵入該廠房內
    ，並持上開工具拆卸豐泰公司所有之水溝蓋及鐵板門各1 面
    ，竊取得手後，搬運至上開自用小貨車上，準備載離現場時
    ，經雲林縣警察局斗六分局林內分駐所警員於翌日凌晨2時
    15分許據報到場處理，而當場逮捕庚○○，並扣得上開自用
    小貨車及置於其上之水溝蓋及鐵板門各1 面等贓物、老虎鉗
    、破壞剪各1 支、手電筒2 支、手套1 雙等犯罪工具，丙○○及「阿期」則趁隙逃逸。庚○○並於有偵查權之機關或公
    務員發覺前，主動向林內分駐所警員自首前揭(二)部分竊盜犯
    行而接受裁判。
  (四)庚○○另意圖為自己不法所有，於同年3 月29日晚上9 時30
    分許至翌日晚上9 時許之間某時，行經雲林縣斗六市○○路
    209 號前時，見壬○○所有車牌號碼YKP-268 號重型機車停
    放該處，且鑰匙未拔下，即發動該車而竊取之，得手後作為
    代步工具使用。
  (五)庚○○復意圖為自己不法之所有，於同年4 月20日下午4 時
    45分許，騎乘上開竊得之車牌號碼YKP-268 號重型機車，沿
    雲林縣斗六市○○路由西往東方向，尾隨甲○○所騎乘之機
    車至建成路255 巷口時，趁甲○○不注意之際，從左後方出
    手搶奪甲○○所有之皮包1 只（內有現金約1500元、身分證
    、金融卡各1 張、健保卡、信用卡各2 張、SONY牌行動電話
    1 支【插卡使用0000000000號行動電話門號SIM 卡1 枚】等
    物），得手後，旋騎車逃逸，並將搶得之現金花用殆盡，另
    將上開搶得之行動電話質押予不知情之友人張正興，而向其
    借款1 千元花用，其餘物品則丟棄在斗六市○○路舊榮橋下
    河床，嗣後又將上開竊得之車牌號碼YKP-268 號重型機車棄
    置於西平路天橋下。
  (六)庚○○另意圖為自己不法所有，於同年4 月28日上午8 時許
    ，在雲林縣斗六市○○街176 號前，以自備鑰匙1 支，竊取
    辛○○所有停放該處之車牌號碼K52-065 號重型機車，得手
    後作為代步工具使用。嗣於同年5 月14日晚上11時許，庚○○騎乘上開機車行經斗六市○○路55巷63號前時，為雲林縣
    警察局斗六分局斗六派出所警員查獲其騎乘贓車，並扣得上
    開犯罪工具鑰匙1 支。庚○○並於有偵查權之機關或公務員
    發覺前，主動向斗六派出所警員自首前揭(四)部分竊盜犯行及
    (五)部分搶奪犯行而接受裁判，並帶同警員前往斗六市○○路
    天橋下之棄車地點尋找車牌號碼YKP-268 號重型機車，惟迄
    未尋獲該車。另斗六分局警員於偵辦前揭(一)部分搶奪犯行期
    間，因得知庚○○已自首前揭(五)部分搶奪犯行，認兩案之作
    案手法雷同，已對庚○○涉犯前揭(一)部分搶奪犯行產生合理
    懷疑，並通知被害人己○○前來指認後，庚○○始自白前揭
    (一)部搶奪犯行。
二、案經林內鄉林北村村長丁○○及豐泰公司主管乙○○分別訴
    由雲林縣警察局斗六分局報告臺灣雲林地方法院檢察署檢察
    官偵查起訴。
    理  由
一、按本件被告庚○○所犯係死刑、無期徒刑、最輕本刑為3 年
    以上有期徒刑以外之罪，其於準備程序就前揭被訴事實為有
    罪之陳述，經受命法官告知簡式審判程序之旨，並聽取其與
    公訴人之意見後，本院認無不得或不宜改依簡式審判程序進
    行之情事，依刑事訴訟法第273 條之1 第1 項、第284 條之
    1 規定，裁定本件由受命法官獨任進行簡式審判程序，合先
    敘明。
二、上揭犯罪事實，業據被告於警詢、偵訊及本院審理中均坦承
    不諱，且分別有下列證據足以佐證：
  (一)事實欄一之(一)部分：
    1.被害人己○○於警詢中之指述。
    2.現場照片4 張。
    3.雲林縣警察局斗六分局97年6 月19日雲警六偵字第097000
      9263號函所附該分局偵查佐鄭朝文之職務報告1 份。
  (二)事實欄一之(二)部分：
    1.告訴人丁○○於警詢中之指述。
    2.雲林縣警察局斗六分局97年6 月19日雲警六偵字第097000
      9263號函所附林內分駐所警員彭文正之職務報告1 份。
  (三)事實欄一之(三)部分：
    1.告訴人乙○○於警詢中之指述及於本院審理中之證述。
    2.證人戊○○於警詢中之證述。
    3.查獲照片12張。
    4.鐵板門、水溝蓋各1 面之贓物認領保管單1 紙。
    5.車牌號碼3917-MA 號自用小貨車之贓物認領保管單1 紙。
    6.扣案之老虎鉗、破壞剪各1 支及本院勘驗筆錄1 份。
    7.扣案之手電筒2 支、手套1 雙。
  (四)事實欄一之(四)部分：
    1.被害人壬○○於警詢中之指述。
    2.車牌號碼YKP-268 號重型機車之雲林縣警察局車輛協尋電
      腦輸入單1 紙。
    3.雲林縣警察局斗六分局97年6 月19日雲警六偵字第097000
      9263號函所附斗六派出所警員柯俊合之職務報告1 份。
  (五)事實欄一之(五)部分：
    1.被害人甲○○於警詢中之指述。
    2.證人張正興於警詢中之證述。
    3.現場圖1 紙。
    4.雲林縣警察局斗六分局97年6 月19日雲警六偵字第097000
      9263號函所附斗六派出所警員柯俊合之職務報告1 份。
  (六)事實欄一之(六)部分：
    1.被害人辛○○於警詢中之指述。
    2.贓物認領保管單1 紙。
    3.車牌號碼K52-065 號重型機車之雲林縣警察局車輛尋獲電
      腦輸入單1 紙。
    4.扣案之鑰匙1 支。
  (七)綜上足認，被告前揭自白核與事實相符，應堪採為被告有罪
    之證據，則被告前揭犯行，均堪以認定。
三、論罪科刑部分
  (一)核被告事實欄一之(一)、(五)部分所為，均係犯刑法第325 條第
    1 項之搶奪罪。
  (二)查被告與共犯丙○○、「阿期」共同為事實欄一之(二)部分犯
    行所用之扳手1 支雖未扣案，惟被告於本院審理中供稱該扳
    手為金屬材質等語，並當庭比出其長度約27公分，再佐以該
    扳手既可用以拆卸籃球架滾輪，應可認定為質地堅硬之物，
    是本院認該金屬扳手在客觀上顯足以對人之生命、身體安全
    構成威脅，核屬兇器無誤。故核被告事實欄一之(二)部分夥同
    共犯丙○○、「阿期」等3 人，共同攜帶兇器金屬扳手1 支
    竊盜之所為，係犯刑法第321 條第1 項第3 款、第4 款之結
    夥3 人以上攜帶兇器竊盜罪。
  (三)查扣案供事實欄一之(三)部分犯行所用之老虎鉗及破壞剪各1
    支，均為金屬材質，質地堅硬，老虎鉗長約21公分，破壞剪
    長約37公分，業經本院當庭勘驗無訛，上開工具在客觀上均
    足以對人之生命、身體安全構成威脅，核屬兇器。又按毀越
    門扇而入室行竊，其越入行為即屬侵入住宅，已結合於所犯
    加重竊盜之罪質中，無更行構成侵入住宅罪之理，最高法院
    27年上字第1887號著有判例可資參照。是核被告事實欄一之
    (三)部分夥同共犯丙○○、「阿期」等3 人，共同攜帶扣案之
    老虎鉗、破壞剪等兇器，並以踰越水泥圍牆及持破壞剪剪斷
    圍牆大門門鎖之安全設備之方式，無故侵入豐泰公司之廢棄
    廠房內行竊之所為，係犯刑法第321 條第1 項第2 款、第3
    款、第4 款之結夥3 人以上攜帶兇器踰越牆垣毀壞安全設備
    竊盜罪。公訴人雖認被告此部分犯行另成立刑法第306 條第
    1 項之無故侵入他人建築物罪，惟依前揭判例意旨，被告踰
    越牆垣、毀壞安全設備而進入上開廠房之行為，即屬侵入他
    人建築物及附連圍繞之土地，已結合於所犯加重竊盜之罪質
    中，自不另論以刑法第306 條第1 項之罪名。另公訴人論罪
    法條漏未敘及被告此部分犯行亦成立刑法第321 條第1 項第
    2 款「踰越牆垣」及「毀壞安全設備」之加重條件，亦有未
    洽。
  (四)核被告事實欄一之(四)、(六)部分所為，均係犯刑法第320 條第
    1 項之竊盜罪。
  (五)被告與共犯丙○○及「阿期」，就事實欄一之(二)、(三)部分等
    犯行，均有犯意聯絡及行為分擔，為共同正犯。
  (六)被告所犯上開各罪，犯意各別，行為互殊，應予分論併罰。
  (七)被告前因竊盜案件，經本院以94年度虎簡字第406 號判處有
    期徒刑4 月，上訴後因撤回上訴而告確定；又因侵占案件，
    經臺灣嘉義地方法院以94年度嘉簡字第1301號判處有期徒刑
    4 月確定，上開2 案再經定應執行刑為有期徒刑7 月確定；
    其復因搶奪及違反毒品危害防制條例等案件，經本院以95年
    度訴字第454 號、95年度六簡字第516 號，分別判處有期徒
    刑1 年及3 月確定；再因竊盜案件，經臺灣彰化地方法院以
    95年度易字第1112號判處有期徒刑9 月確定，上開3 案再經
    定應執行刑為有期徒刑1 年10月確定，嗣分別經裁定減刑後
    ，又另定應執行刑為有期徒刑11月確定，而前揭各案接續執
    行，甫於96年11月12日執行完畢，有臺灣高等法院被告前案
    紀錄表1 份在卷足按，其受有期徒刑之執行完畢後，5 年內
    故意再犯本件均為有期徒刑以上之罪，均為累犯，就其所犯
    上開各罪，均應依刑法第47 條 第1 項規定加重其刑。
  (八)按自首以對於未發覺之罪投案而受裁判為要件，如案已發覺
    ，則被告縱有投案陳述自己犯罪之事實，亦祇可謂為自白，
    不能認為自首；刑法第62條所謂發覺，並非以有偵查犯罪權
    之機關或人員確知其人犯罪無誤為必要，有確切之根據得為
    合理之可疑，而對犯罪行為人發生嫌疑時，即得謂為已發覺
    （本院72年台上字第641 號判例意旨參照），原判決依憑警
    員詹捷州於原審之證述，認警察有上揭確切根據得合理嫌疑
    被告為本件殺人案犯罪行為人，即已發覺被告殺人犯行，因
    認被告於警察訊問時供承犯行，尚無自首規定之適用，自無
    不合，此有最高法院95年度台上字第3955號、94年度台上字
    第7385號判決要旨可資參照。查被告於事實欄一之(三)部分竊
    盜犯行為警查獲後，在有偵查權之機關或公務員發覺前，即
    主動向林內分駐所警員自首事實欄一之(二)部分竊盜犯行而接
    受裁判；其另於事實欄一之(六)部分竊盜犯行為警查獲後，在
    有偵查權之機關或公務員發覺前，即主動向斗六派出所警員
    自首事實欄一之(四)部分竊盜犯行及事實欄一之(五)部分搶奪犯
    行而接受裁判等情，此有被告之警詢筆錄及雲林縣警察局斗
    六分局97年6 月19日雲警六偵字第0970009263號函所附林內
    分駐所警員彭文正、斗六派出所警員柯俊合之職務報告各1
    份在卷可佐，是被告就事實欄一之(二)、(四)、(五)等部分犯行，
    均已符合刑法自首之要件，爰依刑法第62條前段規定分別減
    輕其刑，並依法先加後減之。至被告辯稱事實欄一之(一)部分
    犯行亦有自首情形云云，惟查，事實欄一之(四)部分犯行之查
    獲經過係斗六分局警員於偵辦該部分犯行期間，因得知被告
    已自首事實欄一之(五)部分搶奪犯行，認兩案之作案手法雷同
    ，已對被告涉犯事實欄一之(一)部分搶奪犯行產生合理懷疑，
    並通知被害人己○○前來指認後，被告始坦承犯案，此有雲
    林縣警察局斗六分局97年6 月19日雲警六偵字第0970009263
    號函所附該分局偵查佐鄭朝文之職務報告1 份存卷足憑，則
    依前揭判決要旨，警員在被告坦承犯案前顯已發覺被告涉犯
    事實欄一之(一)部分犯行，此部分犯行應無自首規定之適用。
  (九)本院審酌被告正值中年，身體健康，竟不思以合法途徑獲取
    財物，且被告前已因2 次竊盜、1 次侵占、1 次搶奪等案件
    ，先後經法院判刑確定並均已執行完畢，已如前述，仍不思
    悔改，再犯本件6 起財產犯罪，造成被害人之財產損失，獲
    利不少，且其中2 次係以飛車搶奪之方式對路上獨行之婦女
    作案，嚴重危害婦女之人身安全，惡性不輕，自不宜寬貸，
    惟念其犯後自始坦承犯行，並主動供出其餘未經查獲之犯行
    及參與之共犯，犯後態度尚佳等一切情狀，分別量處如主文
    所示之刑，並定其應執行之刑。
  (十)於97年5 月14日扣案之鑰匙1 支，係被告所有供事實欄一之
    (六)部分犯行所用之物，業據其供承在卷，爰依刑法第38條第
    1 項第2 款規定併予宣告沒收。至未扣案之金屬扳手1 支，
    及於97年3 月26日扣案之老虎鉗、破壞剪各1 支、手電筒2
    支、手套1 雙等物，雖分別係被告與共犯丙○○、「阿期」
    等3 人犯事實欄一之(二)、(三)部分犯行所用之物，惟被告否認
    係其所有，並供稱係共犯丙○○所準備等語，而共犯丙○○
    前於警詢中亦否認前揭工具係其所有，目前則尚未到案，是
    本院尚查無證據足認上開工具係被告或共犯所有之物，且亦
    非違禁物，爰均不為沒收之諭知。另於97年3 月26日扣案之
    行動電話3 支、行動電話充電器2 只及鑰匙1 支等物，與本
    案並無關聯性，亦均不為沒收之諭知。
四、同案被告丙○○部分另行審結。
據上論斷，應依刑事訴訟法第273 條之1 第1 項、第284 條之1
、第299 條第1 項前段，刑法第325 條第1 項、第28條、第321
條第1 項第2 款、第3 款、第4 款、第320 條第1 項、第47條第
1 項、第62條前段、第51條第5 款、第38條第1 項第2 款，刑法
施行法第1 條之1 第1 項、第2 項前段，判決如主文。
本案經檢察官林豐正到庭執行職務。
中    華    民    國    97    年    7     月    9     日
                  刑事第一庭    法  官 王 雅 苑
以上正本證明與原本無異。
如不服本判決，應於判決收受後10日內，向本院提出上訴狀（須
附繕本）。
                                書記官 張簡純靜
中    華    民    國    97    年    7     月    11    日
附錄本案論罪科刑法條全文：
中華民國刑法第325 條第1 項
意圖為自己或第三人不法之所有，而搶奪他人之動產者，處6 月
以上5 年以下有期徒刑。
中華民國刑法第321 條第1 項第2 款、第3 款、第4 款
犯竊盜罪而有左列情形之一者，處6 月以上、5 年以下有期徒刑
：
二、毀越門扇、牆垣或其他安全設備而犯之者。
三、攜帶兇器而犯之者。
四、結夥三人以上而犯之者。
刑法第320 條第1 項
意圖為自己或第三人不法之所有，而竊取他人之動產者，為竊盜
罪，處5 年以下有期徒刑、拘役或5 百元以下罰金。
附表
┌──────┬───────────────────┐
│犯 罪 事 實 │ 主     文     內     容              │
├──────┼───────────────────┤
│事實欄一之(一)│庚○○意圖為自己不法之所有，而搶奪他人│
│            │之動產，累犯，處有期徒刑拾月。        │
├──────┼───────────────────┤
│事實欄一之(二)│庚○○結夥三人以上攜帶兇器竊盜，累犯，│
│            │處有期徒刑捌月。                      │
├──────┼───────────────────┤
│事實欄一之(三)│庚○○結夥三人以上攜帶兇器踰越牆垣毀壞│
│            │安全設備竊盜，累犯，處有期徒刑拾月。  │
├──────┼───────────────────┤
│事實欄一之(四)│庚○○竊盜，累犯，處有期徒刑伍月。    │
├──────┼───────────────────┤
│事實欄一之(五)│庚○○意圖為自己不法之所有，而搶奪他人│
│            │之動產，累犯，處有期徒刑捌月。        │
├──────┼───────────────────┤
│事實欄一之(六)│庚○○竊盜，累犯，處有期徒刑陸月，扣案│
│            │鑰匙壹支沒收。                        │
└──────┴───────────────────┘


司法院資訊處製作；財團法人民間司法改革基金會備份。
